臺灣高雄地方法院民事判決　　　　　　 100年度勞訴字第15號
原　　　告　林瓊芬　
　　　　　　許月娥　
　　　　　　郭雪玉　
共　　　同
訴訟代理人　林敬信律師
被　　　告　絲恩蒂企業股份有限公司
法定代理人　陳文昌　
上列當事人間給付薪資事件，本院於民國100年5月4日言詞辯論
終結，判決如下：
  主  文
被告應給付原告林瓊芬新臺幣肆萬玖仟玖佰肆拾參元，原告許月
娥新臺幣壹拾陸萬零柒拾玖元，原告郭雪玉新臺幣貳拾肆萬參仟
壹佰柒拾壹元，及均自民國九十九年十二月七日起至清償日止，
按年息百分之五計算之利息。
原告許月娥其餘之訴駁回。
訴訟費用由原告許月娥負擔十分之一，其餘由被告負擔。
本判決第一項得假執行。
  事實及理由
一、本件被告未於言詞辯論期日到場，核無民事訴訟法第386 條
    各款所列情形，應依原告之聲請，由其一造辯論而為判決。
二、原告主張：原告林瓊芬自民國98年9月25日起受僱於被告，
    擔任會計職務，契約終止前6個月平均每月薪資新臺幣（下
    同）20,430元；原告許月娥自87年4月1日起受僱於被告之關
    係企業即訴外人媚芭黎企業有限公司（下稱媚巴黎公司），
    並自90年8月7日起受僱於被告，擔任倉管員，契約終止前6
    個月平均每月薪資17,970元；原告郭雪玉自87年1月2日起受
    僱於被告，擔任門市人員，契約終止前6個月平均每月薪資
    21,570元（下合稱系爭勞動契約）。詎被告自99年9月23日
    起無故歇業，各積欠林瓊芬、許月娥99年8月份工資23,000
    元、21,200元未付，而有違反勞動契約，拒不給付工作報酬
    情事；且自99年6月起至同年8月止，未依勞工退休金條例規
    定按月提撥原告等人之勞工退休金。原告爰依勞動基準法第
    14 條第1項第5、6款規定，終止系爭勞動契約，並依同法第
    14條第4項準用第17條規定，請求被告給付原告林瓊芬、許
    月娥、郭雪玉3人之預告工資依次為13,260、17,970、
    21,570元及資遣費依次為10,215、176,704、217,497元；並
    依勞工退休金條例第31條第1項規定，請求被告賠償原告勞
    退金提撥不足額依次為3,108、4,104、4,104元；另依僱傭
    契約法律關係，請求被告給付林瓊芬、許月娥積欠之99年8
    月工資等語。並聲明：(一)被告應給付林瓊芬49,  943元，及
    自起訴狀繕本送達翌日起至清償日止，按年息5%計算之利息
    。
    (二)被告應給付許月娥219,978元，及自起訴狀繕本送達翌日
    起至清償日止，按年息5%計算之利息。(三)被告應給付郭雪玉
    243,171元，及自起訴狀繕本送達翌日起至清償日止，按年
    息5%計算之利息。
三、被告未於言詞辯論期日到場，亦未提出書狀作何聲明或陳述
    。 
四、本件得心證之理由：
（一）原告林瓊芬等3人受僱於被告，林瓊芬自98年9月25日起以
      被告為勞保投保單位，自99年3月至99年8月間平均月薪
      20,430元，日薪681元，勞保投保金額為17,280元；許月
      娥自87年4月1日起至90年8月6日止以媚巴黎公司，自90
      年8月7日起以被告為勞保投保單位，自99年3月至99年8月
      間平均月薪17,970元，日薪599元，勞保投保金額為
      22,800元；郭雪玉自87年1月2日以被告為勞保投保單位，
      自99年3月至99年8月間平均月薪21,570元，日薪719元，
      勞保投保金額為22,800元；而被告自99年9月23日起無預
      警歇業，積欠林瓊芬、許月娥8月份工資，並自99年6月至
      8月止未提撥勞工退休準備金，且未給付原告林瓊芬等3人
      資遣費、預告工資等情，有高雄市政府勞資爭議調解紀錄
      、原告林瓊芬等3人之薪資條、勞工保險被保險人投保資
      料表、高雄市政府勞工局99年11月9日高市勞局二字第
      0990043114號函等件附卷可稽（見本院卷第5-16、53-55
      頁），被告均於相當時期受合法通知，未於言詞辯論期日
      到場，復未提出準備書狀爭執，且經本院調查前揭證據之
      結果，堪認原告之主張為真實。
（二）查林瓊芬、許月娥於99年8月份之薪資分別為23,000元、
      21,  200元，有薪資條1紙附卷可稽（見本院卷第6頁），
      是林瓊芬、許月娥請求被告給付上開金額之積欠薪資，為
      有理由，應予准許。
（三）按雇主應按月提撥勞工退休準備金，專戶存儲，並不得作
      為讓與、扣押、抵銷或擔保之標的，勞動基準法第56條定
      有明文。而勞工退休金條例之勞退新制既改已可攜式帳戶
      立法，該帳戶內提撥之退休金即屬勞工將來可支配之財產
      ，其有因提撥不足而短少者，至遲於雇主終止勞動契約時
      ，即應認勞工受有該不足數額之損害，無須俟勞工符合退
      休金請領條件時，始得認定是否受有損害，如必限於勞工
      至退休時始得請求並據以計算損害，顯然緩不濟急，且有
      違勞工個人退休專戶為可攜式帳戶之立法目的。是林瓊芬
      、許月娥、郭雪玉主張依勞保投保金額計算，渠3人依次
      受有99年6月至8月未提撥退休準備金3,108元、4,104元、
      4,104元之損害（計算式：林瓊芬：17,280×6％×3＝
      3,108、許月娥：22,800×6％×3＝4,101，郭雪玉：22,
      800×6％×3＝4,101），係屬有據，應予准許。
（四）按勞工工作年資以服務同一事業者為限。但受同一雇主調
      動之工作年資，及依勞動基準法第20條規定應由新雇主繼
      續予以承認之年資，應予併計，勞動基準法第57條定有明
      文。查許月娥雖主張：媚巴黎公司與被告係關係企業，負
      責人為姊弟，且公司地址均設籍於高雄市○○區○○街
      61、63號為由，主張其並不知遭雇主變動投保公司，其
      於90年8月6日以前在媚巴黎公司工作年資應由被告承認而
      併計云云，惟媚巴黎公司與被告係屬不同公司，自非同一
      事業，又兩公司之法定代理人亦非相同，許月娥對於其係
      被告法定代理人陳文昌自媚巴黎公司調動至被告公司一事
      ，亦乏佐證，其於被告、媚巴黎公司之工作年資自無法併
      計，故許月娥於被告公司工作年資應自90年8月7日起算。
（五）查被告無預警歇業而未依勞動基準法規定預告終止與原告
      之僱傭關係，致原告非自願離職一事，業經高雄市政府勞
      工局查證屬實，原告固於99年11月11日起訴，100年4月13
      日準備程序期日方依勞動基準法第14條第1項第6款規定表
      達終止僱傭契約之意思。惟終止僱傭契約之方法，法無明
      文限制，明示、默示均可，被告關閉營業處所並無預警歇
      業，使原告自此即無法前往工作地點服勞務，被告顯有終
      止其與原告間僱傭關係之意思，堪可認定。而雇主無正當
      理由無預警歇業，雖足認雇主已違反勞動契約而有損害勞
      工權益之情形，勞工原得依勞動基準法第14條第1項第6款
      、第4項準用第17條請求資遣費，惟勞動基準法第11條規
      定，雇主如有正當理由歇業，依法終止勞動契約時，尚須
      給付勞工預告期間之工資，今雇主無正當理由歇業時，勞
      工若反而喪失預告期間工資之請求，顯非事理之平，況依
      勞動基準法第14條第1項第6款所為之終止，依同條第2項
      之規定，尚須受限於30日不變期間內為終止之意思表示，
      逾期則不得主張，此亦與勞工於雇主歇業去向不明時，需
      待主管機關認定歇業，查詢雇主住所以為送達，其期日往
      往超過30日等情不符，是應認雇主於無預警歇業時，確已
      有勞動基準法第11條第1款終止之意思表示，原告自得依
      勞動基準法，有請求資遣費、預告期間工資之權利。
（六）按「雇主依第11條或第13條但書規定終止勞動契約者，其
      預告期間依下列各款之規定：一、繼續工作3個月以上一
      年未滿者，於10日前預告之。二、繼續工作1年以上3年未
      滿者，於20日前預告之。三、繼續工作3年以上者，於30
      日前預告之。勞工於接到前項預告後，為另謀工作得於工
      作時間請假外出。其請假時數，每星期不得超過2日之工
      作時間，請假期間之工資照給。雇主未依第1項規定期間
      預告而終止契約者，應給付預告期間之工資。」、「雇主
      依前條終止勞動契約者，應依左列規定發給勞工資遣費：
      一、在同一雇主之事業單位繼續工作，每滿1年發給相當
      於1個月平均工資之資遣費。二、依前款計算之剩餘月數
      ，或工作未滿1年者，以比例計給之。未滿1個月者以1個
      月計。」、「勞工適用本條例之退休金制度者，適用本條
      例後之工作年資，於勞動契約依勞動基準法第11條、第13
      條但書、第14條及第20條或職業災害勞工保護法第23條、
      第24條規定終止時，其資遣費由僱主按其工作年資，每滿
      一年發給2分之1個月之平均工資，未滿1年者，以比例計
      給；最高以發給6個月平均工資為限，不適用勞動基準法
      第17條之規定。」勞動基準法第16條、第17條、勞工退休
      金條例第12條分別定有明文。查林瓊芬之年資為勞退新制
      1年（98年9月25日-99年9月23日），許月娥之年資為勞退
      舊制3年11月（90年8月7日-94年7月1日）、勞退新制5年2
      月（94年7月1日-99年9月23日），郭雪玉之年資為勞退舊
      制7年6月（87年1月2日-94年7月1日）、勞退新制5年2月
      （94年7月1日-99年9月23日）。故林瓊芬、許月娥、郭雪
      玉可請求之預告工資依次為13,620元、17,970元、21,570
      元〔計算式：林瓊芬：681（元）×20（日）＝13,620，
      許月娥：599（元）×30（日）＝17,970，郭雪玉：719（
      元）×30（日）＝21,570〕，可請求之資遣費依次為10,
      215元、116,805元、217,497元〔計算式：林瓊芬：20,
      430（元）×0.5（月）＝10,215，許月娥：（17,970×
      3+17,970×11/12）+（17,970×0.5×5+17,970×2/12×
      0.5）＝116,805，郭雪玉：（21,570×7+21,570×6/12）
      +（21,570×0.5×5+21,570×2/12×0.5）＝217,497〕。
（七）綜上所述，原告林瓊芬、許月娥、郭雪玉得請求被告給付
      之金額分別為49,943元、160,079元、243,171元（計算式
      ：林瓊芬：10,125+3,108+13,620+23,000＝49,943，許月
      娥：116,805+4,104+17,970+21,200＝160,079，郭雪玉：
      217,497+4,104+21,570＝243,171）。許月娥於上開應准
      許範圍內之主張，為有理由，至其逾此範圍之請求，即屬
      無據。
五、綜上所述，原告林瓊芬、許月娥、郭雪玉分別依據僱傭契約
    、勞動基準法、勞工退休金條例規定，請求被告依次給付
    49,943、160,079、243,171元，及均自起訴狀繕本送達翌日
    即99年12月7日起至清償日止，按週年利率5%計算之利息，
    為有理由，應予准許。至許月娥逾上開範圍之主張，為無理
    由，應予駁回。
六、本件就原告林瓊芬等3人勝訴部分，所命給付之金額均未逾
    50 萬元，爰依職權宣告假執行。
七、據上論結，本件原告林瓊芬、郭雪玉之訴為有理由，原告許
    月娥之訴為一部有理由，一部無理由，依民事訴訟法第385
    條第1項前段，第79條、第78條，第389條第1項第5款，判決
    如主文。
中    華    民    國   100    年    6     月    22    日
                  民事勞工法庭  審判長法  官  楊富強
                                      法  官  何悅芳
                                      法  官  張琬如
以上正本係照原本作成。
如不服本判決，應於送達後20日內，向本院提出上訴狀並表明上
訴理由，如於本判決宣示後送達前提起上訴者，應於判決送達後
10日內補提上訴理由書（須附繕本）。
中    華    民    國   100    年    6     月    22    日
                                      書記官  劉國偉